臺灣高等法院高雄分院民事判決　　　　　100年度訴易字第3號
原　　　　告　周武玉霜
兼訴訟代理人　周建成
被　　　　告　李進財
上列當事人間請求損害賠償事件，原告於刑事訴訟程序（99年度
上訴字第791 號、99年度上易字第432 號）提起附帶民事訴訟（
99年度附民字第131 號），經本院刑事庭移送前來，本院於民國
100年3 月23日言詞辯論終結，判決如下︰
      主    文
原告之訴駁回。
訴訟費用由原告負擔。
    事實及理由
一、被告未於言詞辯論期日到場，核無民事訴訟法第386 條各款
    所列情形，爰依原告之聲請，由其一造辯論而為判決。
二、原告起訴主張：被告意圖為自己不法之所有，於民國95年7
    月5 日持已申報遺失之如附表所示6 紙支票至原告住處，向
    原告佯稱以如附表編號１至５之支票換回先前交付與原告供
    作擔保其向原告借款新台幣（下同）4,500,000 元之發票人
    為被告之妻陳錦月、付款人為大眾商業銀行股份有限公司右
    昌分行（下稱大眾銀行右昌分行）之支票（下稱大眾銀行右
    昌分行支票），並以如附表編號６之支票支付其所積欠原告
    之利息165,000 元，致原告陷於錯誤而同意換票，並將大眾
    銀行右昌分行支票數紙交還與李進財，嗣原告於95年8 月31
    日將如附表編號６之支票以其子周柏維在寶華商業銀行股份
    有限公司（下稱寶華商業銀行）楠梓分行之000000000000號
    帳戶提示，遭退票，始知如附表所示之6 紙支票業經被告之
    配偶陳錦月於95年6 月5 日以遭竊為由，申報遺失，被告並
    於警方傳訊時，指責如附表所示6 紙支票係遭原告竊取，原
    告有觸犯偽造有價證券、誣告及詐欺等罪嫌，並向臺灣高雄
    地方法院檢察署（下稱高雄地檢署）提起告訴，經高雄地檢
    署檢察官於97年2 月29日對原告為不起訴處分後，被告仍不
    服聲請再議，經臺灣高等法院高雄分院檢察署（下稱高雄高
    分檢）駁回其再議之聲請而告確定。為此，依侵權行為之法
    律關係請求被告應賠償原告名譽受損之精神慰撫金80萬元（
    即原告每人各40萬元），聲明求為判決：被告應給付原告80
    萬元，及自99年3 月3 日起至清償日止按年利率5%計算之利
    息。
三、被告未於言詞辯論期日到場，惟據其提出書狀辯稱：被告係
    於自96年12月27日對原告提起刑事告訴，則自該日起，原告
    之侵權行為損害賠償請求權時效即開始起算，至98年12月26
    日止，2 年時效已屆至，本件原告於99年6 月21日始提起本
    件訴訟，依民法第197 條之規定，已罹於2 時時效，被告自
    得拒絕賠償等語置辯。並答辯聲明求為判決: 駁回原告之訴
    。
四、原告就下列事項不爭執：
  (一)被告於96年12月27日具狀向高雄地檢署對原告提出竊盜、侵
    占、偽造有價證券、誣告、毀謗、詐欺、恐嚇等告訴，經高
    雄地檢署以97年度偵字第4801號為不起訴處分，被告不服，
    聲請再議，經高雄高分檢以97年度上聲議字第458 號駁回其
    再議而告確定。
  (二)原告共同於96年3 月26日以被告於95年7 月5 日持如附表編
    號１至５之支票向原告換回先前因借貸而開立交付與原告之
    支票，並以如附表編號６之支票支付所積欠之利息，嗣原告
    提示如附表編號６之支票遭退票，始知如附表所示之6 紙支
    票業經被告之配偶陳錦月於95年6 月5 日以遭竊為由，申報
    遺失，被告並於警方傳訊時，指責係遭原告周建成竊取，認
    對被告及陳錦月觸犯偽造有價證券、誣告及詐欺等罪嫌而向
    高雄地檢署提起告訴，經高雄地檢署以95年度偵字第29968
    號及96年度偵字第778 號對陳錦月為不起訴處分確定；暨以
    96年度偵字第778 號一案起訴被告涉犯未指定犯人誣告及詐
    欺罪嫌，並以98年度偵字第13325 號追加起訴誣告，經台灣
    高雄地方法院97年度易字第1272號及98年度訴字第1523號判
    決被告犯未指定犯人誣告罪，處有期徒刑貳月，減為有期徒
    刑壹月；又犯詐欺取財罪，處有期徒刑壹年陸月，減為有期
    徒刑玖月；又犯誣告罪，處有期徒刑壹年。應執行有期徒刑
    壹年捌月。被告不服提起上訴，經本院於100 年1 月19日以
    99年度上訴字第791 號、99年度上易字第432 號刑事判決上
    訴駁回，被告不服，再提起上訴，現由最高法院審理中。
五、本件爭執點如下: 原告請求被告賠償精神慰撫金，是否有理
    由？其請求權是否已罹於時效？如原告得請求，則其得請求
    賠償之金額為何？
（一）查，原告主張被告於96年12月27日具狀向高雄地檢署對原
      告提出竊盜、侵占、偽造有價證券、誣告、毀謗、詐欺、
      恐嚇等告訴，經高雄地檢署以97年度偵字第4801號為不起
      訴處分，被告不服，聲請再議，經高雄高分檢以97年度上
      聲議字第458 號駁回其再議而告確定等情，有不起訴處分
      書、高雄地檢署96年度偵字第778 號及97年度他字第216
      號偵查卷影本在卷可證，且為被告所不爭執，自堪認屬實
      。是原告以其名譽受損，請求被告賠償精神慰撫金，應屬
      有據。
（二）次查，被告係於96年12月27日具狀向高雄地檢署對原告提
      出竊盜、侵占、偽造有價證券、誣告、毀謗、詐欺、恐嚇
      等告訴，經高雄地檢署於97年1 月8 日傳訊原告2 人到案
      訊問，原告2 人均有到場等情，有該筆錄影本在卷可證（
      附於高雄地檢署97年度他字第216 號偵查卷），準此，原
      告至遲於97年1 月8 日即知被告有對其等為上開告訴，是
      原告之侵權行為損害賠償請求權時效自97年1 月8 日起即
      開始起算，至99年1 月8 日止已屆2 年時效，而原告於99
      年6 月21日始提起本件訴訟，依民法第197 條之規定，已
      罹於2 年時效，是被告辯稱: 原告之侵權行為損害賠償請
      求權已罹於2 年時效等情，應堪採信，從而原告本於侵權
      行為損害賠償請求權，請求被告賠償80萬元，及自99 年3
      月3 日起至清償日止按年利率5%計算之利息，應屬無據，
      不予准許。
（三）原告之請求權既已罹於2 年時效，則就其餘之爭執點即原
      告得請求賠償之金額為何？即無再論述之必要，併此明
      。
六、綜上，原告本於侵權行為損害賠償請求權，請求被告給付80
    萬元，及自99年3 月3 日起至清償日止按年利率5%計算之利
    息，為無理由，不予准許。
七、結論：本件原告之訴，為無理由，依民事訴訟法第78條、第
    85條第1 項前段、第463 條、第385 條第1 項前段，判決如
    主文。
中    華    民    國  100     年    3     月    31    日
                            民事第三庭
                                審判長法官  張國彬
                                法      官  吳登輝
                                法      官  鄭月霞
以上正本證明與原本無異。
本件不得上訴。
中    華    民    國  100     年    3     月    31    日
                                書  記  官  白  蘭
附表
 ┌──┬──────┬──────┬──────────┬─────┐
 │編號│發  票  日  │票面金額（新│付    款    銀    行│票      號│
 │    │            │臺幣）      │                    │          │
 ├──┼──────┼──────┼──────────┼─────┤
 │ １ │未  記  載  │1,100,000元 │寶華商業銀行莒光分行│BB0000000 │
 ├──┼──────┼──────┼──────────┼─────┤
 │ ２ │未  記  載  │  600,000元 │寶華商業銀行莒光分行│BB0000000 │
 ├──┼──────┼──────┼──────────┼─────┤
 │ ３ │未  記  載  │1,000,000元 │寶華商業銀行莒光分行│BB0000000 │
 ├──┼──────┼──────┼──────────┼─────┤
 │ ４ │未  記  載  │1,000,000元 │寶華商業銀行莒光分行│BB0000000 │
 ├──┼──────┼──────┼──────────┼─────┤
 │ ５ │未  記  載  │  800,000元 │寶華商業銀行莒光分行│BB0000000 │
 ├──┼──────┼──────┼──────────┼─────┤
 │ ６ │95年8 月31日│  165,000元 │寶華商業銀行莒光分行│BB0000000 │
 └──┴──────┴──────┴──────────┴─────┘